臺灣臺北地方法院刑事判決　　　　　　　　　　　　　九十三年度交簡上字第三號
　　上　訴　人　臺灣臺北地方法院檢察署檢察官
　　上　訴　人
　　即　被　告　乙○○
右列上訴人因被告業務過失傷害案件，不服本院新店簡易庭九十二年度店交簡字第三
五五號，中華民國九十二年十月三十一日第一審刑事簡易判決（檢察官聲請簡易判決
處刑書案號：臺灣臺北地方法院檢察署九十二年度偵字第九四○四號），提起上訴，
本院管轄之第二審合議庭判決如左：
    主  文
上訴駁回。
    事  實
一、乙○○係營業小客車（即計程車）司機，平日以駕駛營業小客車載運不特定乘客
    為業，為從事駕駛業務之人。其於民國九十一年九月二十九日十三時五十分許，
    駕駛其所有之車牌號碼Ｔ八─四六六號營業小客車，沿台北縣新店市○○路由南
    往北方向行駛，途經該路段與北宜路設有閃光管制號誌正常運作之交岔路口時，
    本應注意汽車行駛至交岔路口時，其行進應遵守燈光號誌，且應注意車前狀況，
    並隨時採取必要之安全措施，以避免發生危險，而該交岔路口其行進方向之號誌
    為閃光紅燈表示「停車再開」，車輛應減速接近，先停止於交岔路口前，讓幹道
    車優先通行後確實認為安全時，方得續行，況依當時情形為天候晴、有日間自然
    光線、路面狀況為乾燥、無缺陷、無障礙物且視距良好，並無不能注意之情事，
    詎乙○○疏未注意左右來車並禮讓幹道車優先通行，即貿然由竹林路駛出穿越該
    交岔路口欲左轉改沿北宜路往西方向行駛，適有甲○○騎乘車牌號碼ＤＶＩ─二
    五一號輕型機車，沿北宜路由西向東方向行駛，而行經該路段與竹林路設有行車
    管制號誌為閃光黃燈之交岔路口時，亦疏於注意閃光黃燈表示「警告」，車輛應
    減速接近，小心通過並注意車前狀況，以避免危險發生，且當時復無不能注意之
    情事，甲○○未作減速動作且未注意車前狀況即直行穿過該交岔路口，致其所騎
    乘機車之前車頭與前開沿竹林路由北轉西方向行駛之乙○○所駕駛車輛的左前車
    門發生撞擊，甲○○因而人車倒地，並受有下顎骨骨折、多處挫擦傷、頭部外傷
    併顏面撕裂傷及牙齒斷裂十二顆等傷害。
二、乙○○於肇事後，經路人報警處理，在臺北縣政府警察局交通隊新店分隊警員洪
    誌遠前往現場處理時，在其上開犯行未為任何有偵查犯罪職權之公務員知悉前，
    不逃避接受裁判而當場向警員自首，承認其為肇事人，而知上情。
三、案經乙○○自首及甲○○訴由臺北縣政府警察局新店分局報請臺灣臺北地方法院
    檢察署檢察官偵查後聲請簡易判決處刑。
    理  由
一、訊據上訴人即被告乙○○固不否認其以駕駛營業小客車載運不特定乘客為業，於
    前揭時、地駕駛前開車牌號碼之營業小客車，行經前述肇事地點時與告訴人甲○
    ○騎乘前述車牌號碼輕型機車發生擦撞，告訴人因而人車倒地等情，惟否認有何
    業務過失傷害犯行，辯稱：本件車禍係告訴人騎乘機車行至肇事路口未減速慢行
    且未靠道路右邊行駛，又酒後駕車所致等語置辯（參見本院九十三年一月三十日
    準備程序筆錄）；另其九十三年四月二日庭呈附卷上訴理由狀則以：(一)當時被告
    所駕駛汽車係跟隨前車左轉且已駛至道路中心處待轉，依道路交通安全規則第一
    百零二條第一項第六款但書規定，告訴人所騎乘直行機車本應讓被告已至路口中
    心待轉之轉彎車先行，則被告並無任何過失。(二)依事故發生當時之情形，被告認
    告訴人亦會遵守道路交通法規而有期待可能性，因此有信賴原則之適用。(三)告訴
    人應能注意其車前狀況並靠道路右側行駛，行經路口亦應減速慢行，且依告訴人
    當時之車速應有煞停之可能，然卻執意前行並靠道路左側行駛，致被告無端遭受
    撞擊，告訴人有違反道路交通安全規則第九十四條第三項之規定，應負本件肇事
    之完全過失責任。(四)告訴人發生車禍當時之血液酒精濃度達九．九ｍｇ／ｄｌ，
    係酒後駕車而影響安全駕駛，則告訴人對本件車禍發生確有重大過失，原審不察
    而未予追究告訴人酒後駕車情形，令其難以甘服等語，資為辯解。
二、關於被告駕車行至前揭肇事地點與告訴人所騎乘機車發生本件車禍事故，告訴人
    因而受有下顎骨骨折、多處挫擦傷、頭部外傷併顏面撕裂傷及牙齒斷裂十二顆等
    傷害之事實：(一)業據被告於警局詢問、檢察官偵查及於本院調查、審理時均供承
    不諱（參見臺灣臺北地方法院檢察署九十二年度偵字第九四○四號偵查卷宗第五
    至八頁警詢筆錄、第四十七至四十八頁及其反面偵訊筆錄，本院九十三年一月三
    十日準備程序筆錄及同年四月二日審判筆錄），(二)並有告訴人之指訴在卷為憑（
    參見同前偵查卷宗第九至十頁及其反面、第三十三至三十五頁），(三)復有臺北縣
    政府警察局新店分局交通分隊製作記載本件事故發生情形之Ａ二類道路交通事故
    調查報告表、道路交通事故補充資料表、交通事故當事人通訊資料表、交通事故
    當事人呼氣酒精濃度表、自首調查表及交通事故現場採證照片等件在卷足憑（參
    見同前偵查卷宗第十一至二十一頁、第二十三至二十四頁、第二十七至二十九頁
    ）。(四)再告訴人確因本件交通事故致受有如前揭事實欄第一項所載傷害等情，有
    財團法人天主教耕莘醫院診斷證明書共三紙、牙科治療計畫一張及口腔照片六幀
    等件在卷可稽（參見同前偵查卷宗第二十二頁、第四十頁及其反面），又在前揭
    診斷證明書之醫師囑言欄部分，載明告訴人於九十一年九月二十九日急診住院，
    手術治療及下顎骨骨折復位術，九十一年十月十二日出院，九十一年十一月十三
    日門診手術鋼板移除，門診共十次，另告訴人於一般外傷處理後，需做全口咬合
    重建，有根管治療共七顆、拔除牙齒共四顆、牙體修復共八顆、牙冠加長牙周手
    術共十一顆、固定假牙（牙冠、牙橋重建）共九顆、人工植牙共三顆等情，均有
    前揭診斷證明書內容在卷可按，是前揭醫院之診斷證明書已於醫理上說明上開傷
    勢形成之原因及時間，足徵告訴人當時確因本件車禍受有前揭傷害，被告空言否
    認稱該傷勢與車禍有關連，而稱係因蛀牙等語，不足採信。
三、被告雖矢口否認過失，並以前揭情詞置辯，惟查：
(一)、按汽車行駛時，駕駛人應注意車前狀況，並隨時採取必要之安全措施；又汽車行
    駛至交岔路口時，其行進應遵守燈光號誌；而行經設有閃光紅燈號誌之交岔路口
    支線道時，即表示「停車再開」，車輛應減速接近，先停止於交岔路口前，讓幹
    道車優先通行後認為安全時，方得續行；而閃光黃燈號誌則表示「警告」，車輛
    應減速接近，注意安全，小心通過，道路交通安全規則第九十四條第三項、第一
    百零二條第一項第一款及道路交通標誌標線號誌設置規則第二百十一條第一項第
    一、二款分別定有明文。本件肇事地點為台北縣新店市○○路與北宜路之交岔路
    口，依卷附道路交通事故調查報告表各欄項目明細所註記之內容、肇事現場採證
    照片及被告於事發當時即九十一年九月二十九日警局詢問時所自承內容，肇事路
    口由南向北方向即竹林路行向設有閃光紅燈號誌為支線道，而由西向東方向即北
    宜路行向設有閃光黃燈號誌為幹線道，當時情況為天候晴、有日間自然光線，路
    面狀況係乾燥、無缺陷、無障礙物且視距良好，並無不能注意之情形，被告既執
    有營業小型車汽車駕駛執照，自應注意依前開規定行駛，惟據其於前揭警局詢問
    自承：「我駕駛計程車在竹林路口，前面有一部自用車，我排第二部，都是同一
    方向要左轉（往新店方向）第一部走了，我跟著也動了，走到路中央輕機車（由
    新店往大崎腳方向）就撞上來」「……我走的車道有閃紅燈設施，對方是閃黃燈
    語，其後復於九十二年五月十五日檢察事務官詢問及本院前揭期日調查、審理時
    均為相同之供述，故由被告前揭訊問筆錄中所陳述之行車動態可知，其行駛至設
    有閃光紅燈號誌之交岔路口支線道時，疏未注意閃光紅燈號誌指示及車前狀況，
    未減速接近並先停止於交岔路口前確認交岔路口之幹線道北宜路有無來車，即冒
    然跟隨前車進入路口，以致發生本件車禍，其就本件車禍之發生有過失甚明。
(二)、次按機器腳踏車行駛之車道及轉彎，應依標誌或標線之規定行駛；無標誌或標線
    者，依左列規定行駛：一、在未劃分快慢車道之道路，得在最外側二車道行駛；
    單行道得在最左、右側車道行駛。本件事故發生當時所適用之九十一年五月十五
    日道路交通安全規則第九十九條第一項第一款固有明文，依前揭道路交通事故調
    查報告表所附事故現場圖及現場採證照片所示，事故發生後，告訴人所騎乘機車
    係倒放在北宜路由西向東方向車道前方與竹林路由南向北車道前方之延伸交會處
    ，機車前車輪位置南距北宜路由西向東方向車道右側路緣延伸線二點二公尺，後
    車輪位置南距離前揭緣延邊線一點五公尺，此與該處北宜路由西向東方向車道路
    寬約三點五公尺對照，告訴人騎乘機車在車道之位置尚稱適中，且依前揭規則之
    規定，無須特別應靠右行駛之注意義務，被告未究其詳，爰引該條文於九十年五
    月三十日修正前之內容為據，顯有未合；退步言之，縱認告訴人騎乘機車應靠右
    行駛，惟依前揭現場圖及照片所示，被告所駕駛營業小客車停置在告訴人機車倒
    地位置的前方，告訴人機車倒地位置之前車輪即被告營業小客車左前門旁，尚有
    一塊機車前車輪擋泥板之碎片散落（參見前揭偵字卷第十七頁下方照片），被告
    所駕駛營業小客車左、右後車輪位置南距北宜路由西向東方向車道右側路緣延伸
    線分別為０點０公尺及０點五公尺，車身橫向佔據整個北宜路由西向東方向車道
    前方，復參以卷附道路交通事故補充資料表及車損照片所示，被告所駕駛營業小
    客車有左前車門凹損，告訴人所騎乘機車前輪擋泥板、前避震器及前大燈罩損毀
    之車損情況，是依前揭雙方車輛停在車道及碎片散落之位置，足見告訴人所騎乘
    機車沿北宜路由西向東方向直行進入交岔路口內，與被告車輛沿竹林路由南向北
    行駛而至發生碰撞，告訴人因此人車倒地而受傷等情益徵明確，本件車禍事故係
    因被告行駛支線道，於行經肇事地點的交岔路口前未遵守前開道路交通安全規則
    之規定作正確判斷，故未及時發現並禮讓幹道車之告訴人先行，以致其所駕車輛
    左前車門處與告訴人機車前車頭發生撞及，與告訴人是否在車道應靠右行駛之過
    失無涉。
(三)、另本件交通事故所適用規定，應係前開道路交通安全規則第九十四條第三項、第
    一百零二條第一項第一款及道路交通標誌標線號誌設置規則第二百十一條第一項
    第一、二款之規定，而非被告所辯應適用之同規則第一百零二條第一項第六款「
    轉彎車應讓直行車先行」之規定，依前開規則第一百零二條第一項第一款規定，
    被告行經肇事地點時，自應注意設有閃光紅燈號誌之交岔路口支線道即表示「停
    車再開」，車輛應減速接近，先停止於交岔路口前，讓幹道車優先通行後認為安
    全時方得續行，復徵諸同前規則第一百零二條第一項第二款規定：「車輛行至無
    號誌之交岔路口，支線道車應暫停讓幹線道車先行。未劃分幹、支線或同為幹線
    道或支線道者，轉彎車應暫停讓直行車先行」與同條項第六款：「轉彎車應讓直
    行車先行。但直行車尚未進入交岔路口，而轉彎車已達中心處開始轉彎，直行車
    應讓轉彎車先行。」之規定略有不同，可認為本條第一項第二款規定應係賦予行
    駛於幹線道之車輛有絕對路權，是由前揭告訴人機車碎片散落位置已位在交岔路
    口內之情況可知，被告未及時發現並禮讓幹道車之告訴人先行，顯有過失至明，
    其辯稱車禍發生時，車尾已通過中心線甚多，而告訴人之機車尚未通過交岔路口
    中心線，以先到達路口中心線為憑認路權應屬被告，不僅對適用之規定有所誤解
    ，且與事實顯然不符。
(四)、又道路交通安全規則中所稱之汽車指在道路上不依軌道或電力架線而以原動機行
    駛之車輛（包括機器腳踏車），前項第一款所指之汽車，如本規則同一條文或相
    關條文就機器腳踏車另有規定者，係指除機器腳踏車以外四輪以上之車輛，道路
    交通安全規則第二條第一項第一款、第二項定有明文。故告訴人騎乘機車亦應遵
    守前開道路交通安全規則第九十四條第三項之規定，據告訴人於九十一年四月十
    日警局詢問時自述：「我由北宜路往青潭方向行駛，行經肇事路段時，見一輛計
    程車由竹林路左轉北宜路往新店方向，結果對方突然停一下又衝出來，我剎車不
    及就撞上去了。」等語，再審酌卷附道路交通事故調查報告表，該處道路狀況並
    無障礙物，已如前述，故告訴人行經肇事路口時應可查知有被告車輛迴轉之車前
    狀況，而告訴人竟未對於車前狀況做出適當之反應，足見其並未注意車前狀況及
    隨時採取必要之安全措施，告訴人違反道路交通安全規則第九十四條第三項之規
    定，對本件車禍之發生亦有過失存在，堪予認定，惟仍無解於被告之過失責任。
    又本件肇事責任經原審送請台灣省台北縣區車輛行車事故鑑定委員會鑑定結果，
    亦認被告駕駛營業小客車行經閃光號誌路口，支線道車未讓幹道車先行為肇事主
    因，告訴人騎乘輕型機車未注意車前狀況為肇事次因，有該會九十二年十月六日
    北鑑字第九二○四三三號鑑定意見書一份在卷為憑，此與本院前揭見解相同。
(五)、至被告雖稱告訴人發生車禍當時檢測其血液酒精濃度達九．九ｍｇ／ｄｌ，係酒
    後駕車而影響其安全駕駛，就本件車禍之發生確有重大過失，原審未予追究告訴
    人酒後駕車云云，惟按刑法第一百八十五條之三所規定「不能安全駕駛動力交通
    工具」之情狀，應依客觀事實認定之，雖飲酒後酒精會使人類自主神系統產生亢
    奮與認知功能暫時性缺損，酒後駕車之駕駛人對於移動景物之追蹤能力、視力於
    強光照射後之恢復能力、監視四周之注意力等，猶較遜於正常狀態，然人體對於
    酒精濃度之承受度，每因個人體質差而有異，而依卷附行政院國軍退除役官兵輔
    導委員會臺北榮民總醫院八十八年八月五日北總內字第二六八六八號函附之附件
    一、二內容所示研究結果，酒精對人體影響程度若依血液中酒精濃度為判斷標準
    ，人體血液中酒精濃度，經測試數值達每公合五○毫克（即五○ｍｇ／ｄＬ，換
    算呼氣中酒精濃度約每公升○．二五毫克）之程度時，可能出現輕度協調功能降
    低之影響，至血液中酒精濃度達每公合一百毫克（即一○○ｍｇ／ｄＬ，換算呼
    氣中酒精濃度約每公升○．五毫克）時，則可能產生反應變慢、感覺減低而影響
    駕駛能力之現象。告訴人於右揭時、地肇事後，經送前揭耕莘醫院救治並檢測其
    血液中酒精濃度為九．九ｍｇ／ｄｌ，此有生化檢驗報告單一紙在卷可按，然並
    未逾越道路交通管理處罰條例第三十五條第一項第一款規定之酒精濃度超過血液
    中酒精濃度約每公合五○毫克或呼氣酒精濃度每公升○．二五毫克規定之標準，
    此外，依前述雙方所陳述之肇事經過，告訴人當時並無明顯情事足資認定已因體
    內酒精作用而影響其意識及肢體協調功能，自不能僅以其血液酒精濃度遽認精神
    狀態已達於不能安全駕駛動力交通工具之程度，況揆諸檢察官聲請簡易判決處刑
    書內容所載，僅述及被告涉嫌業務過失傷害部分之犯行，並無告訴人另涉嫌酒後
    駕車部分之犯行，檢察官就此部分既未起訴，依刑事訴訟法第二百六十八條之規
    定，法院不得就未經起訴之犯罪審判，則本院新店簡易庭自無從審究告訴人此部
    分犯行。準此，被告之上訴意旨認原審未審查告訴人有酒後駕車之犯行而請求撤
    銷原判決，並無理由。
(六)、末按汽車駕駛人對於防止危險發生之相關交通法令之規定，業已遵守，並盡相當
    之注意義務，以防止危險發生，始可信賴他人亦能遵守交通規則並盡同等注意義
    務。若因此而發生交通事故，方得以信賴原則為由免除過失責任，最高法院著有
    八十四年台上字第五三六○號判例參照。被告通過設有閃光紅燈號誌之交岔路口
    ，並未遵守燈光號誌之規定即貿然直行，違反道路交通安全規則第一百零二條第
    一項第一款等規定，其對於防止危險發生之相關交通法令並未遵守，亦未盡相當
    之注意義務以防止危險發生，故縱然告訴人未注意車前狀況違反道路交通安全規
    則為肇事次因，僅為民事上過失責任相抵之問題，被告以此辯稱因信賴告訴人會
    遵守交通規則，對事故發生無可預知並認無過失，尚難採信。
(七)、綜上，被告前揭所辯，無非卸責之詞，不足採信，則被告之過失行為與告訴人所
    受傷害間，存有相當因果關係，應屬灼然。本件事證明確，其犯行堪以認定。
四、被告為營業小客車司機，業據自承在卷，應為從事駕駛業務之人，因業務上之過
    失肇事致告訴人受傷，核其所為，係犯刑法第二百八十四條第二項前段之業務過
    失傷害罪。又被告於肇事後，於警員前往車禍現場處理時，在其上開犯行未為任
    何有偵查犯罪職權之公務員已知悉前，不逃避接受裁判而當場向警員自首，承認
    其為肇事人，有台北縣政府警察局交通隊新店分隊警員洪誌遠所填具之自首調查
    報告表一份附於前揭偵查卷宗內可稽，是被告既已向該管公務員申述犯罪事實，
    而不逃避接受裁判，已合於刑法第六十二條前段所定對於未發覺之犯罪自首而接
    受裁判之要件，應依該條規定減輕其刑。原審認事證明確，併審酌被告及告訴人
    雙方就本件車禍之過失程度、告訴人所受之傷勢，被告犯後猶矢口否認過失之犯
    後態度，迄今尚未與告訴人就民事賠償達成和解等一切情狀，依刑事訴訟法第四
    百四十九條第一項前段（原審判決贅引前段）、第三項、第四百五十四條第二項
    ，刑法第二百八十四條第二項前段、第六十二條前段、第四十一條第一項前段，
    罰金罰鍰提高標準條例第一條前段、第二條規定，判處上訴人即被告拘役五十日
    ，並諭知易科罰金之折算標準，其認事用法並無不當，量刑尚堪稱妥適，被告上
    訴意旨仍執前詞指摘原判決不當，提起本件上訴，本院已於前述詳為指駁，其提
    起上訴難認有理由，應予駁回。另檢察官依告訴人請求上訴，略以：被告於案發
    後至今，均無誠意和解且未支付任何醫療費用，僅處拘役五十日，尚難甘服等語
    ；惟本件告訴人事故後，受有如前揭事實欄所載之傷害，已有財團法人天主教耕
    莘醫院診斷證明書等件在卷足憑，至於被告依法應賠償告訴人部分，或告訴人因
    本次車禍所需賠償金額之多寡，應另循民事途徑解決之問題，併此敘明。從而，
    檢察官之上訴意旨亦無可採。
五、據上論斷，應依刑事訴訟法第四百五十五條之一第一項、第三項、第三百六十八
    條，判決如主文。
本案經檢察官張熙懷到庭執行職務。
中　　　華　　　民　　　國　　九十三　　年　　　四　　　月　　二十六　　日
                               臺灣臺北地方法院交通法庭
                                   審判長法  官  洪文慧
                                         法  官  陳婷玉
                                         法  官  鄧德倩
右正本證明與原本無異。
本判決不得上訴。
                                         書記官  石幸代
中　　　華　　　民　　　國　　九十三　　年　　　四　　　月　　二十六　　日
